臺灣板橋地方法院民事裁定　九十一年度訴字第四一七號
　　原　　　告　丙○○
　　訴訟代理人　吳中仁律師
　　參　加　人　陳惠農
　　被　　　告　乙○○
　　訴訟代理人　李清輝律師
　　被　　　告　板橋磚廠股份有限公司
　　　　　　　　　　　　　　　　　設台北縣板橋市○○路四八號
　　法定代理人　甲○○　　　　.
右當事人間請求確認清算人委任關係不存在事件本院裁定如左：
    主      文
原告之訴駁回。
訴訟費用由原告負擔。
因參加訴訟所生費用由參加人負擔。
    理      由
一、按就兩造之訴訟有法律上利害關係之第三人，為輔助一造起見，於該訴訟繫屬中
    ，得為參加。參加，得與上訴、抗告或其他訴訟行為，合併為之。民事訴訟法第
    五十八條定有明文。又所謂法律上之利害關係，指從參加人在私法上或公法上之
    法律關係或權利義務，將因所輔助當事人之敗訴，依敗訴判決之內容而致直接或
    間接影響之不利益，若該當事人勝訴，則可受不利益之情形而言。從參加人若就
    兩造之訴訟，僅有事實上、道德上、感情上、經濟上或名譽上之利害關係者，不
    得為從參加訴訟。然目前依具體情形已作較緩和之解釋，一般情形，凡當事人間
    之裁判效力可及於第三者，該第三人就當事人間之訴訟即有參加訴訟之利益。此
    際，其法律上之利害關係，不限於財產上之關係，身份上之關係亦可。本件參加
    人陳惠農主張其為板橋磚廠公司之股東，被告乙○○與板橋磚廠股份有限公司（
    下稱板橋磚廠公司）間選任清算人之委任關係之存否，攸關乙○○是否得以其個
    人名義執行公司之清算事務，已對各股東私法上之權利，即自益權及共益權造成
    影響等事實，業據參加人提出板橋磚廠公司變更登記事項表影本在卷可按，應認
    參加人陳惠農就兩造之訴訟有法律上利害關係，參加人聲請參加訴訟，應予准許
    ，先予敘明。
二、原告起訴略以：
（一）原告係板橋磚廠公司股東，該公司未經董事會決議，竟於民國八十一年十二月
      一日在台北市○○○路○段一二八號八樓之七劍橋國際法律事務所會議室，自
      行召開八十一年度股東臨時會，決議改選被告乙○○為清算人。
（二）按股東會必須由有召集權之人召集，由無召集權人召集之股東會，欠缺股東會
      決議之成立要件，既非合法成立之意思機關，其所為之決議，自不生法律上之
      效力，有最高法院二十八年上字第一九一一號判例可稽。查本件板橋磚廠公司
      之改選被告乙○○為清算人，既未經董事會決議，或由少數股東或監察人依公
      司法第一百七十一條、第一百七十三條第一、二項、第二百二十條規定程序召
      集股東會為之，即屬無權召集。從而，其所召集之臨時股東會所為改選被告為
      清算人之決議，依前開判例意旨，既屬當然無效，被告自不得出任該公司之清
      算人，亦有本院八十四年度訴字第一二五三號、台灣高等法院八十六年度上字
      第四九九號民事判決可稽。
（三）原告為被告板橋磚廠公司股東，該公司於八十一年十二月一日違法召集股東臨
      時會，選任被告乙○○為清算人，並行使職權，致原告於板橋磚廠公司之合法
      股東權益有被侵害之危險，爰依法訴請確認被告與板橋磚廠公司間清算人之委
      任關係不存在。
二、按原告之訴，有違背第二百五十三條、第二百六十三條第二項之規定，或其訴訟
    標的為確定判決之效力所及者，法院應以裁定駁回之。又訴經撤回者，視同未起
    訴。但反訴不因本訴撤回而失效力。於本案經終局判決後將訴撤回者，不得復提
    起同一之訴。民事訴訟法第二百四十九條第一項第七款、第二百六十三條分別定
    有明文。查原告前曾就此項法律關係，對於被告提起確認委任關係不存在事件，
    經本院以八十七年度訴字第一八七三號、台灣高等法院八十八年度上易字第三０
    ０號及最高法院九十年度台上字第二０七九號民事終局判決，最高法院廢棄原判
    決發回台灣高等法院更審，而經台灣高等法院以九十年度上更（一）字第三一一
    號案件受理，原告於該案訴訟中，曾於九十一年元月十四日具狀撤回對該案上訴
    人板橋磚廠公司之起訴，嗣台灣高等法院函知被告乙○○，依民事訴訟法第五十
    六條第一項第二款之規定，原告對於板橋磚廠公司撤回起訴之效力及於乙○○，
    因而本件訴訟繫屬歸於消滅在案，業經本院依職權調閱上開歷審卷查閱無訛，雖
    上開事件原告撤回對板橋磚廠公司之起訴，效力是否及於被告乙○○，容有爭議
    ，惟本件與上開事件，當事人相同、訴訟標的相同、所請求判決之內容相同，屬
    同一事件。揆諸前開規定，原告既於本案經終局判決後將訴撤回，即不得復提起
    同一之訴，而原告就同一法律關係復提起本件之訴，與民事訴訟法第二百六十三
    條規定相違背，於法不合，應予裁定駁回。
三、次按假處分之原因消滅或其他命假處分之情事變更者，債務人得聲請撤銷假處分
    裁定。假扣押之裁定，債權人得聲請撤銷之。民事訴訟法第五百三十條第二項、
    第三項、第五百三十三條定有明文。被告另爭執：板橋磚廠公司於六十一年七月
    間決議解散，並經股東會於八十一年十二月一日選任乙○○為清算人，對外代表
    公司，依法應由乙○○代表公司為訴訟上及訴訟外一切行為，始為合法。台灣高
    等法院雖曾假處分裁定乙○○於台灣高等法院八十八年度上易字第三００號確認
    委任關係不存在事件確定前，不得行使板橋磚廠公司之清算人職權並指定甲○○
    在選任新清算人之前暫行代為行使清算人之職權，然該訴訟繫屬現已消滅，前揭
    假處分所稱應由甲○○代為行使清算人職權之情形已不復存在，故甲○○已無對
    外代表板橋磚廠公司之權利，是本件原告列甲○○為板橋磚廠公司之法定代理人
    ，顯然於法不合，甲○○所代表板橋磚廠公司所為或所受之訴訟行為，均將不生
    訴訟法上之效力云云。惟查，原告於前案台灣高等法院八十八年度上易字第三０
    ０號訴訟繫屬中聲請假處分，經台灣高等法院以八十八年度全字第十七號裁定，
    聲請人（即原告）以新台幣六十萬元供擔保後，相對人（即被告乙○○）於本院
    八十八年度上易字第三００號確認委任關係不存在事件判決確定前，不得行使板
    橋磚廠公司之清算人職權，並指定板橋磚廠公司監察人甲○○在選任新清算人之
    前暫行代為行使清算人之職權。被告固以原訴訟其訴訟繫屬業已消滅，乙○○為
    被告板橋磚廠公司之清算人，對外代表公司，依法應由乙○○代表公司為訴訟上
    及訴訟外一切行為，始為合法云云，惟上開假處分裁定，於裁定送達後，即生效
    力，原告或被告乙○○對上開假處分裁定既未依法聲請撤銷，又前開台灣高等法
    院八十八年度上易字第三００號確認委任關係不存在事件，又未經判決確定，則
    其假處分效力自仍存在，仍應由甲○○為被告板橋磚廠公司之法定代理人，附此
    敘明。
四、依民事訴訟法第二百四十九條第一項第七款，第九十五條，第七十八條裁定如主
    文。
中　　　華　　　民　　　國　　九十一　　年　　　七　　　月　　二十四　　日
                                        臺灣板橋地方法院民事第三庭
~B法　　　官　潘翠雪
右為正本係照原本作成
如對本裁定抗告須於裁定送達後十日內向本院提出抗告狀，並應繳納抗告費新台幣四
十五元。
中　　　華　　　民　　　國　　九十一　　年　　　七　　　月　　二十四　　日
~B法院書記官　李威賜
